臺灣臺中地方法院刑事判決　　　　　　　96年度易字第1336號
公　訴　人　臺灣台中地方法院檢察署檢察官
被　　　告　丙○○
　　　　　　丁○○
共　　　同
選任辯護人　洪松林律師
上列被告因詐欺案件，經檢察官提起公訴（95年度偵字第24411
號），本院判決如下：
    主    文
丙○○、丁○○均無罪。
    理    由
一、公訴意旨略以：被告丙○○、丁○○為兄弟，丙○○與在臺
    中市○○路「小娘娘美容護膚店」上班之乙○○為男女朋友
    。丙○○因積欠多家銀行信用卡及現金卡債務，經濟狀況不
    佳，又知悉乙○○存款甚多，竟與丁○○及真實姓名年籍不
    詳、綽號「王董」及「林董」之男子，共同基於意圖為自己
    不法之所有之犯意聯絡，於民國95年6月9日，丙○○、丁○○、「王董」及「林董」，邀同乙○○前往臺中市○○路看
    土地，丁○○向乙○○聲稱該地為其叔叔所有，要賣給「林
    董」蓋旅館，可以投資，將來能賺一兩百萬元等語，對乙○○製造「林董」頗具資力之假象，丙○○、丁○○、「王董
    」及「林董」，又於95年6月12日晚間6時許，邀同乙○○前
    往臺中市「大和屋」日本料理店用餐，商量土地買賣事宜，
    聚餐完畢後，於同日晚間8時許，丙○○、丁○○、「王董
    」及乙○○，又前往臺中市○○路上某咖啡廳聊天，丙○○
    等三人大力向乙○○鼓吹「林董」很有錢，然喜好賭博，可
    以租用遙控骰子詐賭來設計「林董」，且丁○○已經準備好
    遙控骰子了等語，乙○○起初雖猶豫再三，惟經不起三人之
    勸說，遂答應加入詐賭之行列。於95年6月13日上午6時許，
    丙○○、丁○○及乙○○，依先前之約定，前往臺中市○○
    路○段278號「君太大飯店」815室房間內，與「林董」玩骰
    子比大小，「林董」果然賭輸乙○○新臺幣（下同）10萬元
    ，乙○○因而相信丙○○等三人確實有辦法詐賭，「林董」
    又在現場大聲表示不服，要賭就賭大一點，自己要準備15
    00萬元，要求丙○○等人也準備800萬元等語，丙○○等三
    人再度慫恿乙○○機會難得，要其拿出250萬元合夥詐賭，
    致使乙○○陷於錯誤，於同日上午，由丙○○開車載乙○○
    前往南投縣竹山鎮後埔郵局，提領現金45萬元，又將定期存
    款解約領出189萬元，返回車上後由丙○○載回臺中市，丙○○、乙○○於同日中午12時許，回到「君太大飯店」815
    室房間內，繼續與「林董」賭骰子，期間由丁○○與「林董
    」對賭，乙○○使用遙控骰子，「王董」在旁觀看，然僅對
    賭約10分鐘，丁○○即故意將乙○○之現金全部賭輸「林董
    」，並交予「林董」，此後即避不見面，因認被告丙○○、
    丁○○涉犯刑法第339條第1項之詐欺取財罪嫌等語。
二、按犯罪事實應依證據認定之，無證據不得認定其犯罪事實；
    又不能證明被告犯罪者，應諭知無罪之判決，刑事訴訟法第
    154條第2項、第301條第1項分別定有明文。再犯罪事實之認
    定，應憑真實之證據，倘證據是否真實尚欠明確，自難以擬
    制推測之方法，為其判斷之基礎；而認定犯罪事實之證據係
    指足以認定被告確有犯罪行為之積極證據而言，該項證據自
    須適合於被告犯罪事實之認定，始得採為斷罪資料，最高法
    院著有53年臺上字第656號、29年上字第3105號判例可參。
    次按刑事訴訟上證明之資料，無論其為直接或間接證據，均
    須達於通常一般之人均不致有所懷疑，而得確信其為真實之
    程度，始得據為有罪之認定，若其關於被告是否犯罪之證明
    未能達此程度，而有合理懷疑之存在，致使無從形成有罪之
    確信，根據「罪證有疑，利於被告」之證據法則，即不得遽
    為不利被告之認定，亦有最高法院76年臺上字第4986號判例
    可稽。而以情況證據（即間接證據）斷罪時，尤須基於該證
    據在直接關係上所可證明之他項情況事實，本乎推理作用足
    以確證被告有罪，方為合法，不得徒憑主觀上之推想，將一
    般經驗上有利被告之其他合理情況逕予排除，此觀諸最高法
    院32年上字第67號判例自明。再者，告訴人之告訴係以使被
    告受刑事訴追為目的，是其陳述是否與事實相符，仍應調查
    其他證據以資審認，此有最高法院52年台上字第1300號判例
    可資參照。又刑事訴訟法第161條已於91年2月8日修正公布
    ，其第1項規定：檢察官就被告犯罪事實，應負舉證責任，
    並指出證明之方法。因此，檢察官對於起訴之犯罪事實，應
    負提出證據及說服之實質舉證責任。倘其所提出之證據，不
    足為被告有罪之積極證明，或其指出證明之方法，無從說服
    法院以形成被告有罪之心證，基於無罪推定之原則，自應為
    被告無罪判決之諭知。
三、公訴人認被告丙○○、丁○○涉有前開詐欺取財犯行，係以
    被告丙○○與告訴人談判分手有外人在場，顯違常理，且其
    積欠多家銀行卡費，此構成其向告訴人詐欺取財之動機。另
    告訴人乙○○確曾於95年6月13日提領存款234萬元，並指訴
    其原欲詐賭反遭設計詐賭之過程等為其論罪依據。訊據被告
    丙○○、丁○○堅詞否認有何詐欺取財犯行，均辯稱：之前
    被告丙○○與告訴人是男女朋友，分手後告訴人要求分手費
    30萬元，多次談判不成，此次也是談判二人感情及分手事宜
    等語，經查：
(一)、95年6月12日至13日告訴人乙○○與被告2人會面之過程，告
    訴人乙○○於本院審理時證稱：95年6月12日晚上六點在大
    和屋前，林董、林董的司機就在大和屋前面跟二位香腸攤的
    老闆玩骰子，之後我們就進去大和屋裡面吃飯，他們原本說
    要買土地，吃飯當中沒有提到土地的事情，好像是價格不合
    ，丁○○說要找一間飯店策劃明天詐賭的事情，說要騙林董
    ，之後我們就去君太飯店，當天丁○○就住在君太飯店，丙○○我就不知道他住哪裡，當天我有跟他們去君太飯店，看
    到他們作住房登記，他們住在815室，進去房間後，在桌子
    上有看到丁○○用2萬元跟香腸攤的老闆租遙控器、四顆骰
    子，骰子是外觀是正常的，遙控器是用來控制骰子的大小，
    是在四顆骰子丟下去，骰子還沒有停下來的時候去控制骰子
    的大小，但不能控制骰子的數字，我不懂玩法，他們說誰贏
    ，誰就贏。第二天早上，他們就策劃要跟對方賭錢，林董就
    先輸了10萬元，後來說要賭大一點，林董就說要我們準備8
    百萬元，他要準備1000萬元，後來他又加500萬元，丙○○
    就載我回去領錢，告訴我，這是難得的機會，不會輸錢，我
    就到南投的郵局領錢，領了定存的189萬元，活存的45萬元
    ，領錢後，我們就到君太飯店815室，骰子的玩法就跟昨天
    一樣，撲克牌就當作錢，不到10分鐘，我所有的錢就輸光了
    。丁○○賭的資金部分，是以我的234萬元，還有他們兄弟
    準備的錢，及另一位王董的錢，共現金800萬元，我們準備
    的現金都有帶到現場，但是賭是由丁○○下去賭，遙控器交
    給我，我有按，但後來我交給丙○○，他們開始說有贏，但
    不到10分鐘錢就全部輸光了等語（本院卷第45至第46頁），
    依告訴人上開指稱，其遭被告丙○○、丁○○詐賭之當晚，
    其與被告2人原係謀議詐賭「林董」，惟反遭被告2人將其所
    準備之資金輸光，因此其認當晚應係遭被告丙○○、丁○○
    與「林董」、「王董」設計詐賭，惟就當日其等於君太飯店
    與「林董」對賭如何分輸贏，告訴人所稱：伊不懂玩法，他
    們說贏就是贏等語（本院卷第45頁），故雙方如何賭博決定
    輸贏，賭資如何換算，告訴人乙○○均無法說明，故就被告
    2 人與「林董」、「王董」如何於該賭局中施用何種詐術，
    告訴人亦無法說明，僅認其於當日輸錢即是遭詐賭，此種推
    論未免尚嫌速斷。
(二)、復觀之告訴人所稱賭博過程，其所稱之用以詐賭之工具係由
    其所操作，則該工具倘若真能發揮控制賭局輸贏之效，於告
    訴人乙○○操作之後，其等應不致賭輸，足認告訴人所稱之
    遙控器並非發揮詐賭效用之工具。況賭博之輸贏本係帶有射
    悻性質，每一賭局之輸贏本由機率所決定，此種不確定性，
    即是吸引賭客之所在，於每一賭局結果揭曉之前，任一參與
    賭局之人均有成為贏家或輸家之可能，是故在賭局結果揭曉
    之後，本存在贏家與輸家兩種狀態對立者，實難以賭局輸贏
    結果即反推贏家即有施用詐術之情形。再者，告訴人於本院
    審理中亦坦認其先認識「林董」、「王董」，後來再由其介
    紹予被告丙○○、丁○○認識，則於告訴人乙○○指稱賭博
    之該晚，對賭之他方既為其原本較為熟識之「林董」，其指
    稱輸錢予「林董」係遭被告2人與「林董」、「王董」與常
    情亦有相違。
(三)、另依告訴人乙○○指稱其與被告丙○○、丁○○於95年6月
    12 日、13日兩日均曾至「君太大飯店」815室以擲骰子方式
    賭博，惟經本院調取「君太大飯店」住房旅客登記資料，該
    二日並無被告丙○○、丁○○之住宿登記資料，告訴人所稱
    之815室亦無房客入住登記紀錄，有「君太大飯店」住房旅
    客表1紙在卷可參（本院卷第37頁），故告訴人乙○○是否
    真有如其所述，曾與被告丙○○、丁○○2人至「君太大飯
    店」賭博，更值存疑。
(四)、至告訴人雖於95年6月13日至南投縣竹山郵局提領活期存款4
    5萬元，定期存款189萬元，共234萬元，有告訴人乙○○之0
    0000000000000號帳戶存摺明細在卷可參（偵查卷第26第28
    頁），惟此僅能證明告訴人乙○○當日曾領出該數額之存款
    ，無法證明該筆金錢之用途確係用於前開賭局之中。另被告
    丙○○雖至95年6月止，積欠中國信託商業銀行信用卡費568
    ,5 76元；國泰世華商業銀行348,317元；遠東國際商業銀行
    260,643 元；台新國際商業銀行536,732元，有中國信託商
    業銀行陳報狀、國泰世華商業銀行業務控管部96年1月19日
    國世業控字第0960000034號函、遠東國際商業銀行股份有限
    公司陳報狀、台新國際商業銀行股份有限公司96年1月26日
    台新總法制字第09600000242號函附卷可憑（偵查卷第31頁
    、第35至第45頁、第47頁），其經濟狀況雖屬不佳，惟本件
    未能證明被告2人施用何種詐術已詳述如前，若逕以被告經
    濟能力不佳即推論其有為本件之詐欺行為，更嫌率斷。
(五)、又被告丙○○、丁○○均辯稱：當日見面係要談論分手費等
    語，而就此告訴人於偵查中亦陳述曾經有在開玩笑中跟被告
    丙○○要過分手費30萬元等語（偵查卷第7頁），則告訴人
    乙○○既曾跟被告丙○○談論過分手費事宜，從而，被告2
    人辯解其等於95年6月12日、13日與告訴人乙○○見面係要
    求談判分手費一情，亦非無可能，難以被告丙○○資力不佳
    ，即遽認其等前開辯解不可採。
(六)、基上所述，依告訴人乙○○所為指訴，尚無足夠證據證明被
    告丙○○、丁○○有於前開時、地，與「林董」、「王董」
    共同詐賭告訴人乙○○之情事，尚難僅憑告訴人片面指訴，
    即認被告2人有其所指之詐欺取財犯行。
四、綜上所述，被告丙○○、丁○○被訴詐欺取財犯行，尚存有
    合理之懷疑，依公訴人所舉之證據無法證明被告丙○○、丁○○有何施用詐術之詐欺行為，此外，復查無其他積極證據
    足資認定被告丙○○、丁○○有何公訴人所指之詐欺取財犯
    行，依前揭法條規定及說明，自應為被告2人無罪之諭知。
據上論斷，應依刑事訴訟法第301 條第1項，判決如主文。
本案經檢察官甲○○到庭執行職務。
中　　華　　民　　國　　96　　年　　6 　　月　　5　　日
                  刑事第四庭    審判長法  官  林宜民
                                      法  官  林學晴
                                      法  官  柯雅惠
上正本證明與原本無異。
如不服本判決，應於送達後十日內向本院提出上訴狀（須附繕
本），上訴於台灣高等法院台中分院。
                                      書記官  鍾小屏
中　　華　　民　　國　　96　　年　　6 　　月　　5　　日
